【裁判字號】    99,台上,4445
【裁判日期】    990715
【裁判案由】    傷害致人於死
【裁判全文】
最高法院刑事判決            九十九年度台上字第四四四五號
上  訴  人  甲○○
上列上訴人因傷害致人於死案件，不服台灣高等法院台中分院中
華民國九十七年九月十一日第二審判決（九十七年度上訴字第一
０六三號，起訴案號：台灣苗栗地方法院檢察署九十五年度偵字
第六０八八、九十六年度偵緝字第一二三號、九十六年度偵字第
四０五０號），提起上訴，本院判決如下：
    主  文
上訴駁回。
    理  由
按刑事訴訟法第三百七十七條規定，上訴於第三審法院，非以判
決違背法令為理由，不得為之。是提起第三審上訴，應以原判決
違背法令為理由，係屬法定要件。如果上訴理由書狀並未依據卷
內訴訟資料，具體指摘原判決不適用何種法則或如何適用不當，
或所指摘原判決違法情事，顯與法律規定得為第三審上訴理由之
違法情形，不相適合時，均應認其上訴為違背法律上之程式，予
以駁回。本件上訴人甲○○上訴意旨略稱：(一)、原判決認定上訴
人先以電視遙控器砸向被害人許天賜頭部，再隨手拿取現場之圓
板凳往被害人之頭部、身體、胸前等部位毆打等情。然上訴人僅
承認有用手拍打被害人，而證人謝國平於第一審審理中亦證稱：
伊進去的時候看到上訴人以手拍打被害人兩下，沒有看到上訴人
拿圓板凳打被害人等語。乃原判決就上開有利上訴人之證據，未
說明何以不能為有利於上訴人論斷之理由。且原審對上情如仍存
有疑義，應可鑑定圓板凳之外觀狀況，查明是否曾用以毆打之情
形，乃原審就上情未為調查，即逕為不利於上訴人之認定，於法
有違。(二)、原判決認定上訴人持被害人住處之電視遙控器砸向被
害人頭部，似認該電視遙控器係屬上訴人所有供犯罪所用之物。
然原判決就此並無積極之證據足資證明上情，且原判決未說明該
電視遙控器是否應予宣告沒收，於法有違。又依呂志平於檢察官
偵查中及第一審審理中所證述之內容以觀，其並未證稱上訴人曾
持圓板凳往被害人之頭部毆打，然原判決事實欄卻認定上訴人持
圓板凳朝被害人之頭部、身體、胸前等處毆打。另依證人黃世堯
、林邦尹證述各情，足見黃世堯上至二樓時，發現被害人已臥倒
在椅子上，而林邦尹係最後上樓，並未能目擊本案發生之經過。
乃原判決說明黃世堯、林邦尹等人均在場並目擊本案發生之經過
，而援引彼等證述各情為不利於上訴人認定之依據，亦於法有違
。(三)、原判決論述上訴人、呂志平並無殺害被害人之犯意，然呂
志平持鐵條轉折器毆打被害人二下，隨即遭謝國平制止而停止其
毆打行為，另參酌呂志平供稱：上訴人事前並無叫伊朝被害人頭
部毆打等情以觀，則呂志平傷害被害人之時間甚短，上訴人在客
觀上如何能預見被害人有死亡可能，且呂志平所為已超過與上訴
人間傷害被害人之犯意聯絡，上訴人自無須就被害人死亡之結果
負共同責任。另上訴人就呂志平之過失行為所發生之加重結果，
是否可成立共同正犯，及上訴人客觀上是否有預見會發生死亡結
果之可能，均有疑義。乃原審未詳細斟酌上情，即逕為不利於上
訴人之認定，於法有違等語。
惟查：原判決認定上訴人有原判決事實欄所記載之共同犯傷害致
人於死罪犯行，係以訊據上訴人雖否認有前揭犯行，辯稱：伊並
未用圓板凳毆打被害人，伊僅用手輕輕打被害人一個耳光云云。
然查如原判決事實欄所載之經過事實，業據呂志平供述甚詳，而
被害人遭毆打後受有如原判決事實欄所載之嚴重傷勢，並因頭部
遭鈍擊致頭顱骨骨折、顱內出血併發大葉性肺炎，引發中樞神經
休克而不治死亡等情，並經台灣士林地方法院檢察署檢察官督同
法醫師相驗解剖屬實，製有相驗筆錄、解剖筆錄、驗斷書、相驗
屍體證明書在卷可稽，並有法務部法醫研究所民國九十六年一月
十九日醫鑑字第二三三四號鑑定書附卷足憑。參酌上訴人於警
詢中供承：是伊找他們四人（即黃世堯、謝國平、林邦尹、呂志
平）一起前去的，要去之前伊有告知他們是要去找被害人理論等
情明確；依上訴人、謝國平相關供述各情，堪認係上訴人邀集呂
志平持鐵條轉折器前往被害人住處理論，並由呂志平持扣案之鐵
條轉折器毆打被害人之頭部致死；依黃世堯、謝國平、林邦尹、
呂志平相關供述各情，堪認呂志平、林邦尹、黃世堯、謝國平等
人與被害人間本無仇怨或糾葛，彼等係受僱用人涂彬獻之指使，
始隨同上訴人前往教訓被害人，途中並同往上訴人住處拿取行兇
所用之鐵條轉折器；依呂志平證稱：……圓板凳是上訴人拿來打
被害人，……上訴人只說一看到被害人就打……上訴人一開始拿
現場類似遙控器的東西朝被害人頭砸，是上訴人提議要拿鐵條轉
折器去現場，是上訴人拿鐵條轉折器交給伊，叫伊帶去現場，上
訴人有出手打人，……在餐廳的時候上訴人有講說要去教訓傷害
被害人等情，而呂志平在場參與及目擊本案發生經過，且其並受
僱於上訴人之弟涂彬獻，與上訴人間之關係密切且無怨隙，其並
供承自己所為之犯行，而無將責任推諉於他人之情形，衡情顯無
設詞誣陷上訴人之可能，堪認其不利於上訴人供述各情係屬事實
；依案發現場及扣案圓板凳之相關照片以觀，案發現場有一張已
倒地之圓板凳，該圓板凳腳旁有大量血跡，益證呂志平不利於上
訴人供述各情確屬事實；上訴人、呂志平均係成年人，對鐵條轉
折器係質地堅硬之兇器，持之敲打人體頭部之要害處，必會使人
受傷一節，當無不知之理。乃上訴人、呂志平基於共同傷害之犯
意，由上訴人持電視遙控器及圓板凳、呂志平持鐵條轉折器分別
毆打被害人之身體與頭部，堪認上訴人、呂志平具有共同傷害被
害人之故意。又上訴人、呂志平在客觀上均應能預見，以上開方
式毆打被害人有可能發生死亡之結果，被害人之死亡與上訴人、
呂志平之傷害犯行間，顯具有相當因果關係；被害人所受之致命
傷雖非上訴人所致，惟上訴人與呂志平基於共同之犯意而為傷害
被害人之犯行，即應對傷害致人於死之結果負共同之責任。上訴
人否認辯解各情，無非係屬事後卸責之詞，不足採信等情，予以
綜合判斷。因而撤銷第一審判決，改判論處上訴人共同犯傷害致
人於死罪罪刑，已於判決內說明其所憑之證據及其認定之理由。
按供述證據前後，雖稍有參差或互相矛盾，事實審法院非不可本
於經驗法則斟酌其他證據作合理之比較定其取捨，從而供述證據
之一部認為真實者予以採取，亦非證據法則所不許。又證據之取
捨與證據之證明力如何，均屬事實審法院得自由裁量、判斷之職
權；苟其此項裁量、判斷，並不悖乎通常一般之人日常生活經驗
之定則或論理法則，又於判決內論敘其何以作此判斷之心證理由
者，即不得任意指摘其為違法，而據為提起第三審上訴之合法理
由。原判決綜合上述各項證據資料，據以認定上訴人確有如原判
決事實欄所載之犯行等情，乃其採證認事調查職權之合法行使，
且無違背論理法則及經驗法則等情事，不容任意指為違法。原判
決既採謝國平不利於上訴人供述各情，為不利於上訴人認定之依
據，即認謝國平與事實不盡相符之其餘供述各節，並不能為有利
於上訴人之論斷，縱認原判決就謝國平相關供述各情，未逐句說
明其何以不能為有利於上訴人論斷之理由，而有微疵，然於判決
之結果並無影響，依刑事訴訟法第三百八十條規定，仍不得據為
合法之第三審上訴理由。原判決於事實欄認定上訴人先持被害人
住處之電視遙控器砸向被害人頭部等情，即認該電視遙控器係屬
被害人所有，上訴意旨片面推論原判決似認該電視遙控器係屬上
訴人所有云云，並非有據。呂志平於檢察官偵查中證稱：上訴人
拿圓板凳打被害人三、四下，打被害人的頭、身體、胸前（九十
六年度偵緝字第一二三號卷第十三頁）等情，原判決援引上開供
述證據於事實欄為相同之認定記載，並非無據。縱認原判決就呂
志平相關供述各情未逐句援引，而有微疵，然於判決之結果並無
影響，依刑事訴訟法第三百八十條規定，仍不得據為合法之第三
審上訴理由。稽諸原判決所援引黃世堯、林邦尹相關供述之內容
，上開二證人均係就彼等親身見聞之事實為證述，上訴意旨執原
判決行文之問題，任意指摘原判決不當，並無足取。按有利於被
告之證據不採納及應於審判期日調查之證據，係指該證據倘予採
納或經調查所能證明者，得以推翻原審判決所確認之事實，而得
據以為不同之認定而言。如非事理所必然，或係無從調查之證據
方法，即欠缺其調查之必要性，縱未調查，或未於理由特加說明
，均與所謂違背法令之情形不相適合。原判決已說明上訴人有持
圓板凳毆打被害人之理由，而上訴意旨並未陳明其曾聲請原審就
上情為如何之調查，且原審縱就上情再為調查，亦非得以推翻原
判決所確認之事實，而得據以為不同之認定，尚不得任意指摘原
審有應調查之證據而未予調查之違法。況原審於最後審判期日調
查證據完畢開始辯論前，審判長問上訴人尚有何證據請求調查，
上訴人及其原審指定辯護人均答稱：沒有（原審卷第一０九頁背
面），並未聲請原審再為其他之調查。而本院為法律審，上訴人
在本院又為此爭執，自非依據卷內資料執為指摘之合法上訴第三
審理由。上訴人徒憑己意或就原判決已有說明之事項，或就原審
判斷證據證明力之合法職權行使，漫指其違法，重為單純事實上
之爭執，難謂係適法上訴第三審之理由，其上訴違背法律上之程
式，應予駁回。
據上論結，應依刑事訴訟法第三百九十五條前段，判決如主文。
中    華    民    國  九十九  年    七    月   十五   日
                      最高法院刑事第一庭
                          審判長法官  董  明  霈
                                法官  林  茂  雄
                                法官  張  祺  祥
                                法官  黃  正  興
                                法官  陳  東  誥
本件正本證明與原本無異
                                      書  記  官
中    華    民    國  九十九  年    七    月  二十二  日
                                                     M

司法院資訊處製作；財團法人民間司法改革基金會備份。
